【裁判字號】    90,簡上,118
【裁判日期】    901030
【裁判案由】    違反動產擔保交易法
【裁判全文】
臺灣桃園地方法院刑事判決                          九十年度簡上字第一一八號
    上  訴  人  乙○○
    即  被  告
右上訴人因違反動產擔保交易法案件，不服本院桃園簡易庭九十年三月一日九十年度
桃簡字第二０二號第一審簡易判決（起訴案號：九十年度偵字第三七三號），提起上
訴，本院管轄之第二審地方法院合議庭判決如左：
    主  文
上訴駁回。
乙○○緩刑貳年。
    事  實
一、乙○○於民國八十八年十月十五日，至桃園縣桃園市○○路二０七號十五樓福灣
    企業股份有限公司（下稱福灣公司）處，以動產擔保交易附條件買賣之方式，向
    福灣公司購買Ｚ六－三一三七號自小客車一部，雙方約定總價為新台幣（下同）
    六十萬七千元，除簽約時先給付頭金十八萬七千元外，餘款分二十四期按每二月
    給付三萬五千元完畢，自小客車放置地點為桃園縣八德市○○街三之四號五樓，
    分期價款未全部付清之前，自小客車所有權仍屬於出賣人所有，債務人僅得依約
    占有使用，不得任意遷移或為其他處分。詎乙○○僅再付款五期後，即因經濟發
    生困難，而未再繳納餘款計二十四萬五千元，並意圖不法之利益，於八十九年四
    月二十七日，將上開自小客車擅行典當予金元當鋪，致福灣公司追索無著，受有
    損害。
二、案經福灣公司委請甲○○訴經台灣桃園地方法院檢察署檢察官偵查起訴。
    理  由
一、訊據被告乙○○坦承右揭犯行不諱，核與告訴代理人甲○○在偵查中指訴之情節
    相符，此外並有動產擔保交易附條件買賣設定登記申請書、合約書、當票各一份
    附卷可稽。被告雖辯稱：因為景氣不佳，生活困難才把車當掉，當舖也說分期付
    款車可以當云云，惟動產擔保交易之債務人，本即有義務保管買賣標的物至付清
    價款為止，是其所辯尚非可得解免罪責之理由。綜上所述，本件事證明確，被告
    犯行已堪認定。
二、查被告行為後，刑法第四十一條第一項業於九十年一月四日修正，將原犯最重本
    刑為三年以下有期徒刑以下刑之罪，而受六月以下有期徒刑或拘役之宣告，因身
    體、教育、職業或家庭之關係，執行顯有困難者，得以一元以上三元以下折算一
    日，易科罰金之規定，修正為「犯最重本刑為五年以下有期徒刑以下刑之罪，而
    受六個月以下有期徒刑或拘役之宣告，因身體、教育、職業、家庭之關係或其他
    正當事由，執行顯有困難者，得以一元以上三元以下折算一日，易科罰金」，並
    於九十年一月十日由總統公布施行，於同年一月十二日生效。經依新舊法比較結
    果，對被告並無不同，應依刑法第二條第一項前段規定，適用修正後之法律。核
    被告乙○○所為，係犯動產擔保交易法第三十八條之罪。原審以被告罪證明確，
    適用動產擔保交易法第三十八條，刑法第二條第一項前段、第十一條前段、第四
    十一條第一項前段、罰金罰鍰提高標準條例第一條前段、第二條，並審酌被告素
    行、犯罪動機、目的、手段及被告犯後態度等一切情狀，判處被告有期徒刑三月
    ，如易科罰金以三百元折算一日，經核認事用法均無違誤，量刑亦屬妥適，應予
    維持。上訴意旨泛稱經濟困難云云，指摘原判決不當，為無理由，應予駁回。
三、末查被告前未曾受有期徒刑以上刑之宣告，有台灣高等法院被告全國前案紀錄表
    可稽，此次一時失慮，偶罹刑典，事後已坦承犯行，深具悔意，經此刑之宣告後
    ，應知警惕而無再犯之虞，復與福灣公司達成和解，有清償證明一份附卷可考，
    本院因認暫不執行其刑為當，爰併宣告緩刑二年，用啟自新。
據上論斷，應依刑事訴訟法第四百五十五條之一第三項、第三百六十八條，刑法第七
十四條第一款，判決如主文。
本案經檢察官許曉微到庭執行職務。
中        華        民        國      九十    年    十    月    三十    日
                                    臺灣桃園地方法院刑事第五庭
                                        審判長法  官   范清銘
                                              法  官   鍾淑慧
                                              法  官   陳彥宏
右正本證明與原本無異。
不得上訴。
                                              書記官   翁其良
中        華        民        國   九十   年   十   月    三十一    日
論罪法條：動產擔保交易法第三十八條
動產擔保交易法第三十八條
動產擔保交易之債務人，意圖不法之利益，將標的物遷移、出賣、出質、移轉、抵押
或為其他處分，致生損害債權人者，處三年以下有期徒刑、拘役或科或併科六千元以
下之罰金。


司法院資訊處製作；財團法人民間司法改革基金會備份。
